臺灣臺北地方法院民事判決　九十年度重訴字第五二六號
　　原　　　告　　甲○○
　　訴訟代理人　　蔡文彬律師
　　複　代理人　　張亞婷律師
　　被　　　告　　武祥貿易有限公司
　　兼　法　定
　　代　理　人　　丙○○○　　.
　　共　　　同
　　訴訟代理人　　虞彪律師
　　　　　　　　　徐履冰律師
右當事人間請求損害賠償事件，本院判決如左：
    主      文
原告之訴及假執行之聲請均駁回。
訴訟費用由原告負擔。
    事      實
甲、原告方面：
  壹、聲明：被告等應連帶給付原告美金五十萬元及自八十七年九月二十八日起至清
            償日止按年息百分之五計算之利息，及願供擔保請准為假執行。
  貳、陳述：
    一、查被告丙○○○為被告武祥貿易有限公司（下稱被告武祥公司）代表人，同
        案被告乙○○（另案處理）則為被告武祥公司總經理。於民國八十七年四、
        五月間，原告透過訴外人曾愛倫之介紹，認識同案被告乙○○，同案被告乙
        ○○知悉原告欲辦理美國移民，乃與被告丙○○○基於詐騙原告財產之意思
        ，明知由被告武祥公司所投資，同案被告乙○○擔任總經理之位於美國洛杉
        磯之LAKE DOLORES GROUP LLC.（以下簡稱為杜湖公司）並不符合美國投資
        移民之規定，利用原告不諳美國移民相關法令之機會，由同案被告乙○○向
        原告詐稱杜湖公司是經過美國政府核可之真實投資案，被告丙○○○則出示
        其與前總統李登輝及李曾文惠夫妻合照顯示其良好之政商關係，令原告陷於
        錯誤，相信經由投資杜湖公司即可取得美國移民許可，再加上杜湖公司為世
        界知名鐘錶百達翡麗（PATEK PHILPPE）、浪琴錶〈LONGINES）台灣總代理
        被告武祥公司轉投資事業，而同案被告乙○○則為武祥公司總經理且為該公
        司負責人被告丙○○○之子，以被告武祥公司之資力及在台灣深厚政商關係
        ，辦理美國移民絕無問題，爰自八十七年九月二十八日，自訴外人吳土城存
        放於Silver Valley Resorts LLC.在美國匯通銀行之款項中，匯款五十萬元
        至杜湖公司在美國匯通銀行之帳戶。
    二、次查原告本以為透過被告武祥公司之經營應可順利取得美國綠卡，遽於八十
        九年二月二十七日同案被告乙○○回台邀集所有參與杜湖公司投資之股東開
        會，竟在毫無預警之情況下宣布杜湖公司已於八十九年一月底因經營不善送
        入美國破產法院進行破產程序，且所有參與投資者在這二、三年間並無任何
        一人獲得美國綠卡，當然更遑論於杜湖公司破產之後。原告獲悉此一訊息之
        後，爰一一詢問其他參與投資者之情況，始知由被告丙○○○及同案被告乙
        ○○所稱之杜湖公司投資移民案，從頭到尾均是由該二人精心籌劃之騙局。
    三、同案被告乙○○為被告武祥公司之總經理，其對外持被告武祥公司名片向外
        宣稱杜湖公司為武祥公司轉投資事業之一，伊為被告武祥公司派至杜湖公司
        執行所有事務之負責人，並於武祥公司位於台北市○○路一○○號五樓之六
        之營業處所與原告解說杜湖公司投資案並簽約，核其所為顯已於客觀上為執
        行職務之行為，其因此侵害原告之權利，被告武祥公司自應對於同案被告乙
        ○○之職務行為依民法第一百八十八條第一項之規定負損害賠償責任；被告
        丙○○○與同案被告乙○○二人共同以基於詐騙原告美金五十萬之意思，以
        不實之投資案使原告陷於錯誤，匯款至杜湖公司之帳戶，已屬民法第一百八
        十五條之共同侵權行為，該二人自應對於原告之損失負連帶賠償責任。爰起
        訴請求被告等三人應連帶給付原告美金五十萬元及自八十七年九月二十八日
        起至清償日止按年息百分之五計算之利息。
  參、證據：提出名片、匯款水單、認股契約影本各一份為證，並聲請訊問證人王立
            德、徐燕、羅業、簡芳玲、洪振添、邱萬立、鄭健興及徐乃麟。
乙、被告方面：
  壹、聲明：駁回原告之訴，及如受不利判決願供擔保，請准免為假執行。
  貳、陳述：
    一、被告丙○○○與原告素未謀面，從未參與乙○○之投資移民事業：
        本件同案被告乙○○固為被告丙○○○之子，惟同案被告乙○○十三歲即移
        居國外迄今，在台灣並已除籍，被告丙○○○從未過問其事業，更未參與乙
        ○○從事代辦投資移民之工作。且被告丙○○○與原告素未謀面，亦不知原
        告於八十七年間四、五月間，委託乙○○辦理投資移民美國事宜，但因被告
        丙○○○係中華民國工商婦女企業管理協會（下稱婦女會）理事長，乃工商
        界名人，曾於婦女會籌辦之愛心晚會上與前總統李登輝夫婦合照，該照片於
        八十七年九月九日婦女會出版之十八週年紀念特刊之封面，及美國工商婦女
        協會一九九九年五月出版之月刊底頁均曾刊載過，故原告極易取得該等照片
        ，其任意指稱被告丙○○○出示照片，並與乙○○共同取信原告，使其委託
        乙○○辦理投資移民美國，純屬子虛烏有。至於乙○○個人是否曾接受原告
        委託代辦投資美國杜湖公司事宜，與被告丙○○○完全無關。
    二、杜湖公司非武祥貿易有限公司轉投資事業：
        查被告武祥有限公司係家族事業，經營進出口貿易、中藥、鐘錶、五金、電
        器機械、食品罐頭等買賣業務。惟同案被告乙○○並非武祥公司股東，更非
        武祥公司總經理，從未受僱於武祥公司，何來代表武祥公司執行職務。而被
        告武祥公司或丙○○○個人，均未投資美國洛杉磯杜湖公司，被告丙○○○
        或武祥公司任何一位股東，從未與乙○○共同舉辦任何有關投資移民說明會
        ，對於乙○○是否向外宣稱杜湖公司為武祥公司轉投資事業之一？以及杜湖
        公司所營事業為何？被告丙○○○及武祥公司完全無從得知，原告僅以同案
        被告乙○○個人所印名片，且名片上同案被告乙○○並未表示其為武祥公司
        總經理，縱使同案被告乙○○有為原告辦理投資移民事宜，並不得執此認定
        同案被告乙○○係為武祥公司執行職務。此外，原告並無任何證據證明同案
        被告乙○○係受僱於被告武祥公司，或被告丙○○○有任何與同案被告乙○
        ○共同侵害原告權益之行為，復未提出杜湖公司係被告武祥公司轉投資事業
        之一之證明，其請求被告丙○○○及武祥公司與被告乙○○共同負侵權行為
        損害賠償責任，顯無法律上依據。
    三、證人洪振添已證明不確定武祥公司及丙○○○是否為杜湖公司股東：
      　證人洪振添於九十年六月十八日作證時，被告訴訟代理人問：查核過程中是
        否發現杜湖公司與武祥貿易有限公司、丙○○○有何關連？答稱：「資料裡
        沒有看到「武祥貿易有限公司」、「丙○○○」，但不知道英文名字是否有
        丙○○○，‧‧‧‧杜湖公司之股東名冊沒有看到公司股東」，法官問證人
        ：「提示查核報告書中附件十四，為何其上有「YU SHANG TRADING CO」，是
        否表示杜湖公司有公司股東？答稱：「附件十四是杜湖公司投資人明細表，
        第一號是公司股東，但附件十五又沒有，所以，不確定該公司是否為杜湖公
        司之股東。從上可悉，證人洪振添於查核杜湖公司聲請重整、破產資料過程
        中，對於被告武祥貿易公司及丙○○○是否為杜湖公司股東並不確定，至於
        查核報告附件十四所列公司股東「YU SHANG TRADING CO」並非被告武祥貿
        易公司，被告武祥貿易公司之英文名稱為「WU SHANG TRADING CO.,LTD.」
        ，且向經濟部登記之廠商基本資料中，另有登記為「YU SHANG TRADING
        COMPANY LIMITED」之漁鄉貿易有限公司，與被告武祥貿易有限公司完全無
        關，故原告仍未能舉證證明其投資美國杜湖公司辦理移民，與被告武祥貿易
        公司及丙○○○有任何關連，同案被告乙○○並非武祥貿易公司總經理，其
        個人為他人辦理移民投資，與被告武祥公司完全無關，更非為武祥公司執行
        職務之行為。而被告丙○○○亦無任何與乙○○共同侵害原告權益之行為可
        言。
    四、證人邱萬立所為證詞純屬子虛烏有，茲辯駁如后：
    （一）邱萬立證稱八十九年六月間和原告、荃發負責人到被告武祥貿易公司，全
          程被告丙○○○都在場，此與原告於起訴狀所稱伊係於八十七年四、五月
          間，經由曾愛倫之介紹，認識同案被告乙○○因而投資杜湖公司不符。
    （二）原告自稱其係於八十七年九月二十八日匯款予杜湖公司，可見證人邱萬立
          所謂八十九年六月到武祥公司看錄影帶後才匯款給杜湖公司與原告起訴事
          實顯有出入。
    （三）原告與杜湖公司簽約之時間為八十七年九月二十二日，與證人所稱八十九
          年六月到武祥公司之後才投資杜湖公司之說法亦有重大出入。
    （四）邱萬立係原告之夫，所為證詞有偏頗之虞，不足採信。
    （五）查被告丙○○○係居住於台北市○○路一○○號五樓之六，與被告武祥貿
          易公司共用同一出入口，同案被告乙○○早年移民國外，偶而回國則與母
          親同住一處，渠可能於下班時間，利用被告武祥公司辦理說明會，但被告
          丙○○○完全不知情，亦從未參與，更不認識原告或見過原告之夫邱萬立
          ，證人邱萬立所為證詞純屬子虛烏有，完全與事實不符。而原告係利用劉
          費阿祥與乙○○之母子關係，丙○○○係社會賢達人士，住處又與武祥公
          司相同，故意杜撰事實，意圖以丙○○○逼迫乙○○彌補其投資虧損。
  參、證據：雜誌封面及底頁照片、被告武祥公司變更登記事項卡、被告武祥公司八
            十七、八十八年薪資表、經濟部國際貿易局出進口廠商登記卡、廠商基
            本資料影本各乙份為證，並聲請訊問證人劉志塽。
丙、本院依職權函請內政部警政署入出境管理局、內政部警政署資訊室、外交部查明
    LIU TONNY CHIN之入出境資料及其國外詳址。
    理      由
一、本件原告起訴主張其於八十七年四、五月間透過友人之介紹，認識同案被告乙○
    ○，同案被告乙○○知悉原告欲辦理美國移民，乃與被告丙○○○基於詐騙原告
    財產之意思，明知由被告武祥公司所投資，同案被告乙○○擔任總經理之位於美
    國洛杉磯之杜湖公司並不符合美國投資移民之規定，由同案被告乙○○向原告詐
    稱杜湖公司是經過美國政府核可之真實投資案，被告丙○○○則出示其與前總統
    李登輝及李曾文惠夫妻合照顯示其良好之政商關係，令原告陷於錯誤，相信以被
    告武祥公司之資力及在台灣深厚政商關係，辦理美國移民絕無問題，爰自八十七
    年九月二十八日，匯款五十萬元至杜湖公司在美國匯通銀行之帳戶。同案被告乙
    ○○其後於八十九年二月二十七日回台邀集所有參與杜湖公司投資之股東開會毫
    無預警之情況下宣布杜湖公司已於八十九年一月底送入美國破產法院進行破產程
    序，且所有參與投資者在這二、三年間並無任何一人獲得美國綠卡，當然更遑論
    於杜湖公司破產之後。原告獲悉此一訊息之後，始知杜湖公司投資移民案，從頭
    到尾均是由該二人精心籌劃之騙局。爰依民法第一百八十四、一百八十五及一百
    八十八條之規定起訴請求被告等三人應連帶給付原告美金五十萬元及自八十七年
    九月二十八日起至清償日止按年息百分之五計算之利息。被告則以（一）被告丙
    ○○○與原告素未謀面，從未參與乙○○之投資移民事業。（二）杜湖公司非武
    祥貿易有限公司轉投資事業。（三）證人洪振添已證明不確定武祥公司及丙○○
    ○是否為杜湖公司股東。（四）證人邱萬立所為證詞時間上與原告所稱有重大出
    入，其證詞不足採信等語置辯。
二、查（一）同案被告乙○○並非被告武祥公司股東。（二）同案被告乙○○回到台
    灣時係與被告丙○○○居住同一住所（台北市○○路一○○號五樓之六），該居
    住處所並與被告武祥公司共用同一出入口。（三）同案被告乙○○於下班時間利
    用被告武祥公司舉辦說明會。（四）在杜湖公司之股東名冊中並無被告丙○○○
    或被告武祥公司。（五）被告丙○○○及被告武祥公司並未投資杜湖公司等事實
    ，業據本院爭理爭點後為兩造所不爭執，自堪信為真實。
三、原告主張於同案被告乙○○向其詐稱杜湖公司是經過美國政府核可之真實投資案
    時，被告丙○○○曾出示其與前總統李登輝及李曾文惠夫妻合照顯示其良好之政
    商關係，令原告陷於錯誤，相信經由投資杜湖公司即可取得美國移民許可，並聲
    請訊問證人王立德、徐燕、羅業、簡芳玲、邱萬立、鄭健興及徐乃麟。惟查：
（一）依原告之陳述，證人王立德、徐燕、羅業、簡芳玲、鄭健興及徐乃麟等人，均
      僅係同案被告乙○○異時異地詐騙之受害者，渠等於原告所稱被告丙○○○向
      其施以詐術時均未在場，是即使證人王立德等人證稱被告丙○○○曾對渠等施
      以詐術，亦尚不足認被告丙○○○有對原告施以詐術。參以證人之一徐乃麟於
      本院審理時證稱：「當時乙○○之母親有出來，跟我們打招呼，其母並說這是
      我兒子在做的（指投資移民之事），且說我們的公司在臺灣很有名，劉自立母
      親出來說了那幾句話後就又進去了。」，查同案被告乙○○既係在被告武祥公
      司與證人徐乃麟商談投資移民事宜，且被告武祥公司與被告丙○○○居住同一
      住處，衡諸常情，父母對子女之客人來到家中作客時，常有出來打聲招呼之行
      為，是此尚不足證被告丙○○○對證人徐乃麟或原告有何施以詐術之情事。故
      本院認為證人王立德、徐燕、羅業、簡芳玲及鄭健興，其所為之證詞與被告丙
      ○○○曾對原告出示其與前總統李登輝及李曾文惠夫妻合照顯示其良好之政商
      關係之待證事實不具關聯性，並無調查傳訊之必要，附此敘明。
（二）證人邱萬立雖證稱其曾和原告到被告武祥貿易公司，全程被告丙○○○都在場
      ，被告丙○○○在當時曾說此為被告武祥公司之轉投資並曾提出其與政商名流
      之合照，原告在被告武祥公司看完錄影帶才匯款給杜湖公司。惟查：證人邱萬
      立於本院審理時自稱其與原告係在八十九年六月間至被告武祥公司，此與原告
      起訴所稱係於八十七年四、五月間認識同案被告乙○○，並於八十七年九月二
      十八日匯款予杜湖公司，時間上有極大之出入；參以一般人對受詐騙之事實皆
      會具有深刻之印象，證人邱萬立為原告之夫，且證人邱萬立證稱當時原告係其
      女朋友，是以證人邱萬立與原告之關係，證人邱萬立對原告受詐騙一事當亦具
      有深刻之印象，惟證人所述之日期與原告所述之日期卻相差近二年，是足認證
      人邱萬立所為之證詞尚非可採。
（三）從而，原告既未能舉證證明被告丙○○○曾對其施以詐術，其主張被告丙○○
      ○應與同案被告乙○○依民法第一百八十五條連帶負共同侵權行為之責云云，
      尚不足採。
四、按民法第一百八十八條所稱之受僱人與僱用人之關係，雖係以事實上之僱用關係
    為標準，惟所謂事實上之僱用關係，係指事實上一方因他方之選任，而在其監督
    之下執行一定之事務者，殊不問兩者之間已否成立正式契約（最高法院五十二年
    度台上字第三四○○號判決參照）。查本件原告另主張同案被告乙○○為被告武
    祥公司之總經理，其對外持被告武祥公司名片向外宣稱杜湖公司為武祥公司轉投
    資事業之一，伊為被告武祥公司派至杜湖公司執行所有事務之負責人，並於武祥
    公司位於台北市○○路一○○號五樓之六之營業處所與原告解說杜湖公司投資案
    並簽約，核其所為顯已於客觀上為執行職務之行為，其因此侵害原告之權利，被
    告武祥公司應對於同案被告乙○○之職務行為依民法第一百八十八條第一項之規
    定負損害賠償責任，並提出同案被告乙○○之名片一張為證。惟查：
（一）同案被告乙○○並非被告武祥公司之股東，且據原告所提出之同案被告乙○○
      之名片客觀上觀之，其上並未記載同案被告乙○○係被告武祥公司之總經理或
      負責人字樣；又自被告武祥公司變更登記事項卡觀之，被告武祥有限公司所經
      營者係進出口貿易、中藥、鐘錶、五金、電器機械、食品罐頭等買賣業務，並
      無辦理投資移民等相關業務，且被告武祥公司並未投資杜湖公司；原告復未舉
      證證明被告武祥公司與同案被告乙○○間有何職務監督關係，是尚不得因同案
      被告乙○○自稱係被告武祥公司之總經理即認同案被告乙○○係在被告武祥公
      司監督下執行被告武祥公司之職務。
（二）同案被告乙○○雖曾在被告武祥公司舉辦投資移民說明會，惟其係利用下班時
      間，參以同案被告乙○○回到台灣時既係與被告丙○○○居住同一住所（台北
      市○○路一○○號五樓之六），且該居住處所並與被告武祥公司共用同一出入
      口，被告丙○○○又係被告武祥公司之負責人，衡諸常情，父母將位於自己住
      處之公司辦公處所借與子女洽談商務者所在多有，是尚不能依此認定同案被告
      乙○○係為被告武祥公司執行職務。
（三）綜上，同案被告乙○○外觀上雖有利用被告武祥公司之場地舉辦投資移民說明
      會，尚難認同案被告乙○○係為被告武祥公司執行職務，故原告主張被告武祥
      公司應依民法第一百八十八條第一項之規定負損害賠償責任，尚無可採。
五、綜上所述，原告主張被告武祥公司、被告丙○○○應與同案被告乙○○依民法第
    一百八十八條第一項、第一百八十五條連帶給付原告美金五十萬元及自八十七年
    九月二十八日起至清償日止按年息百分之五計算之利息，為無理由，應予駁回。
    原告之訴既經駁回，其假執行之聲請即失所附麗，應併予駁回。
六、本件事證已臻明確，兩造其餘之攻擊防禦方法，於本判決結果不生影響，爰不一
    一論述，併此敘明。
據上論結，本件原告之訴為無理由，依民事訴訟法第七十八條，判決如主文。
中　　　華　　　民　　　國　　九十一　　年　  十二　　　月　　    五　　日
                                            民事第二庭法  官　朱漢寶
右為正本係照原本作成。
如對本判決上訴，須於判決送達後廿日內向本院提出上訴狀。
中　　　華　　　民　　　國　　九十一　　年　　十二　　　月　　    五　　日
                                                        書記官  劉碧輝
